【裁判字號】    89,訴,606
【裁判日期】    890829
【裁判案由】    槍砲彈藥刀械管制條例
【裁判全文】
臺灣臺南地方法院刑事判決                          八十九年度訴字第六六號
    公  訴  人  臺灣台南地方法院檢察署檢察官
    被      告  甲○○
右列被告因違反槍砲彈藥刀械管制條例案件，經檢察官提起公訴（八十九年度偵字第
一五八六號），本院判決如左：
    主      文
甲○○未經許可，製造子彈，未遂，處有期徒刑陸月，併科罰金新台幣陸萬元，罰金
如易服勞役，以銀元佰元即新台幣玖佰元折算壹日。
扣案之底火貳盒、黑色火藥貳瓶、火藥貳瓶、槍管貳支、改造工具肆支、小鋼珠拾伍
粒、改造子彈半成品貳拾顆、挫刀壹支及連珠炮壹串均沒收。
    事      實
一、甲○○曾於民國（下同）八十七年間因違反槍砲彈藥刀械管制條例案件，經最高
    法院判處有期徒刑一年六月，罰金十萬元，如易服勞役以三百元折算一日確定。
    惟甲○○並未到案執行，台灣台南地方法院檢察署遂於八十八年十二月三日發佈
    通緝在案。詎其竟不知悔悟，在逃亡期間復在其位於台南市○○○街二五○號三
    樓三Ｄ室之租屋處，未經許可，以其自小北夜市之防身用品店內，所購得改造子
    彈之半成品，及另自市面所購得連珠炮中取出之火藥，於上址著手製造改造模型
    槍所使用之子彈，惟尚未完成。嗣於八十九年一月二十三日晚上九時三十分許，
    甲○○因通緝為警逮獲，由警帶回其租屋處取出底火二盒、黑色火藥二瓶、火藥
    二瓶、槍管二支、改造工具四支、小鋼珠十五粒、改造子彈半成品二十三顆、挫
    刀一支及連珠炮一串等物。
二、案經台南警察局第二分局報請台灣台南地方法院檢察署檢察官偵查起訴。
    理      由
一、訊據被告甲○○矢口否認右揭犯行，辯稱：扣案物品除挫刀外，均係其前案之同
    案被告沈建成（另案通緝中）寄放在伊住處，其並無製造子彈之意思，且伊經警
    緝獲時，係伊主動帶警方到伊租處將扣案物品找出來的云云。經查，證人即查獲
    警員乙○○於本院審理時證稱：「我們是在當日傍晚（八十九年一月二十三日）
    抓到被告，並跟他說我們根據線報瞭解他身上還有一些槍彈，要他供出槍彈的地
    點，他就說他目前租房子的地方還有他前案留下來沒有扣案的物品，他願意帶我
    們去找出來，所以我們就帶同他到他所指的房屋去搜索，並經由他指出東西藏放
    地點。」等語，並有如事實攔所載物品扣案可資佐證，由是觀之，前開扣案物品
    係於被告租處所起獲，且被告並自承該等物品原係放置其位於台南縣的老家，嗣
    後因遭通緝搬離家中而移置到其租處等語（見本院八十九年八月十六日審判筆錄
    ），設若前開物品果為其友人沈建成於前案犯行時所寄放，被告何以未於當時即
    向偵查機關供陳寄藏物品，反而於彼二人通緝而各自逃亡之際，卻由被告逕自攜
    帶前開物品併同逃亡？顯見前開物品縱為沈建成所交付，其亦已移轉所有權予被
    告並任由其處分。是被告此部分所辯顯違常理，應屬卸責之詞，尚無足取。其次
    ，扣案之改造子彈半成品、底火、小鋼珠等物經送內政部警政署刑事警察局鑑驗
    結果，亦認定若有適量之火藥可供改造子彈半成品裝填使用，即可將上開鑑驗物
    品組合製造成具有殺傷力之改造子彈等語，有該署八十九年六月十六日（八九）
    刑鑑字第七二二三六號函在卷可稽，加以扣案物品復已包含黑色火藥、火藥、連
    珠炮、改造槍枝工具及銼刀等物，如被告無意製造子彈，又何以齊備填裝子彈之
    火藥，乃至施作之工具？是其辯稱伊無製造子彈之犯意云云，亦難採信。再者，
    本件固係被告自行向警員供出子彈半成品之地點而得以查獲，惟依證人乙○○之
    前揭證述情節可知，警方對被告持有槍、彈等物，已認定具有相當之犯嫌，僅係
    尚未掌握被告逃亡期間之住處以予搜索，且被告於警、偵訊期間，均將扣案物品
    諉稱係通緝中之同案被告沈建成所寄放，實難認被告已具備於犯罪未發覺前，即
    向司法偵查機關自首，且表明願意接受或不逃避法院裁判之意思，是其此等行為
    與槍砲彈藥刀械管制條例第十八條第一項所稱之「犯本條例之罪自首，並報繳其
    持有之全部槍砲、彈藥、刀械者」之情形，尚屬有間，自不得援引前揭規定以邀
    寬典。綜上所述，本件事證已臻明確，被告犯行洵堪認定，應依法論科。
二、核被告所為，係犯槍砲彈藥刀械管制條例第十二條第五項、第一項之製造子彈未
    遂罪，被告已著手於上開犯罪行為之實行而不遂，為未遂犯，應依刑法第二十六
    條之規定，按既遂犯之刑度減輕之。爰審酌被告製造子彈，危害社會安寧，惟本
    案係被告主動帶引警員至其租處予以查獲，顯見其尚無重大惡性，及其犯罪之動
    機、目的、手段、尚未製造完成，暨其犯罪後之態度等一切情狀，量處如主文所
    示之刑，罰金部分並諭知易服勞役之折算標準，以資懲儆。另槍砲彈藥刀械管制
    條例第十九條第一項，有關「宣告強制工作三年」之保安處分規定，依司法院大
    法官會議釋字第四七一號解釋係指摘該條項所列之罪，是否應併予保安處分之宣
    告，仍應由法院依個案情節及比例原則審酌，或依刑法第九十條第一項規定為職
    權裁判，查本件被告非素行不良，所犯情節尚非重大，依該條項比例原則，尚不
    符合宣告保安處分，附此敘明。至扣案如事實欄所示之物均係被告所有並供犯罪
    所用之物，爰依刑法第三十八條第一項第二款宣告沒收。
據上論斷，應依刑事訴訟法第二百九十九條第一項前段，槍砲彈藥刀械管制條例第十
二條第五項、第一項，刑法第十一條前段、第二十六條前段、第四十二條第二項、第
三十八條第一項第二款，罰金罰鍰提高標準條例第二條，判決如主文。
本案經檢察官吳佳齡到庭執行職務。
中      華      民      國    八十九    年      八      月    二十九    日
                                  臺灣臺南地方法院刑事第二庭
                                          法  官  林彥君
右正本證明與原本無異。
如不服本判決，應於判決送達後十日內，向本院提出上訴狀。
                                          書記官  陳瑞鈴
中      華      民      國    八十九    年      八      月     三十     日
附錄本案論罪科刑法條全文：
槍砲彈藥刀械管制條例第十二條第一項、第五項：
未經許可，製造、販賣或運輸子彈者，處一年以上七年以下有期徒刑，併科新臺幣五
百萬元以下罰金。
第一項及第三項之未遂犯罰之。


司法院資訊處製作；財團法人民間司法改革基金會備份。
